【裁判字號】    98,審訴,402
【裁判日期】    980327
【裁判案由】    毒品危害防制條例
【裁判全文】
臺灣桃園地方法院刑事判決             98年度審訴字第402號
公  訴  人  臺灣桃園地方法院檢察署檢察官
被      告  甲○○
上列被告因毒品危害防制條例案件，經檢察官提起公訴（97年度
毒偵字第4088號、第5118號），被告於準備程序進行中，就被訴
事實為有罪之陳述，經本院告知簡式審判程序意旨，並聽取當事
人之意見後，本院合議庭裁定依簡式審判程序審理，判決如下：
    主  文
甲○○施用第二級毒品，累犯，處有期徒刑陸月；又持有第一級
毒品，累犯，處有期徒刑伍月，扣案之第一級毒品海洛因包（
合計淨重壹點玖柒公克，空包裝總重零點捌捌公克）均沒收銷燬
之；又施用第一級毒品，累犯，處有期徒刑玖月，扣案之第一級
毒品海洛因壹包（驗餘毛重零點壹捌捌公克）沒收銷燬之，香菸
伍支均沒收；又施用第二級毒品，累犯，處有期徒刑陸月，扣案
之第二級毒品甲基安非他命壹包（驗餘毛重零點壹玖公克）沒收
銷燬之。應執行有期徒刑壹年捌月，扣案之第一級毒品海洛因
包（合計淨重壹點玖柒公克，空包裝總重零點捌捌公克）、第一
級毒品海洛因壹包（驗餘毛重零點壹捌捌公克）、第二級毒品甲
基安非他命壹包（驗餘毛重零點壹玖公克）均沒收銷燬之，香煙
伍支均沒收。
    事實及理由
一、犯罪事實：
  (一)甲○○有下列觀察、勒戒、強制戒治處遇及前科：
    1.前於民國90年間因施用毒品案件，經本院以90年度毒聲字
      第2158號裁定送觀察、勒戒後，認有繼續施用毒品之傾向
      ，再經本院以90年度毒聲字第2476號裁定令入戒治處所施
      以強制戒治，因其戒治成效經評定為合格，復經本院以90
      年度毒聲字第4274號裁定停止戒治，且於90年11月16日停
      止戒治出所，並付保護管束，嗣經本院以90年度毒聲字第
      5117號裁定撤銷停止戒治，並令入戒治處所施以強制戒治
      ，而於91年11月21日強制戒治期滿執行完畢，該次施用毒
      品犯行，並經臺灣桃園地方法院檢察署檢察官以91年度戒
      偵字第667 號為不起訴處分確定。
    2.於94年間（即前開強制戒治執行完畢釋放後5 年內）復因
      施用第一、二級毒品等案件，經本院以94年度訴字第2094
      號判決，分別判處有期徒刑8 月、5 月，並定其應執行刑
      為有期徒刑1 年確定；次因竊盜案件，經本院以95年度易
      字第662 號判決，判處有期徒刑3 月確定；於95年間復因
      持有毒品案件，經本院以95年度壢簡字第1430號判決，判
      處有期徒刑5 月確定；又因施用第二級毒品案件，經本院
      以95年度壢簡字第1577號判決，判處有期徒刑6 月確定；
      再因詐欺案件，經臺灣臺南地方法院以96年度簡字第1334
      號判決，判處有期徒刑5 月確定，前開94年間竊盜及95年
      間所犯數罪，另經臺灣臺南地方法院以96年度聲減字第16
      75號裁定，均減其宣告刑2 分之1 ，並定其應執行刑為應
      執行有期徒刑9 月確定，且與前開94年間施用第一、二級
      毒品案件接續執行，已於97年1 月31日依行刑累進處遇條
      例之規定縮短刑期後刑期期滿執行完畢。
  (二)詎其仍不知悛悔，分別為下列之犯行：
    1.甲○○基於施用第二級毒品甲基安非他命之犯意，於97年
      7 月16日為警採尿時起往前回溯96小時內某時，以將第二
      級毒品甲基安非他命置入玻璃球後用火燒烤之方式，施用
      第二級毒品甲基安非他命1 次。另明知海洛因係管制之第
      一級毒品，不得非法持有之，竟基於持有第一級毒品之犯
      意，於97年7 月16日下午3 時許前之某時，在臺灣地區某
      地，向姓名、年籍均不詳，綽號「阿包」之成年男子購買
      取得第一級毒品海洛因3 包（合計淨重1.97公克，空包裝
      總重0.88公克，持有數量尚不符合行政院93年1 月7 日院
      臺法字第0930080551號令訂定之「轉讓持有毒品加重其刑
      之數量標準」第2 條第1 項第1 款所定：第一級毒品淨重
      5 公克以上之規定），而自斯時起，持有該3 包第一級毒
      品海洛因。嗣於同年月16日下午3 時許，在桃園縣中壢市
      ○○○路與龍岡路路口為警查獲，並扣得前開其持有之第
      一級毒品海洛因3 包（合計淨重1.97公克，空包裝總重0.
      88公克）。
    2.甲○○另分別基於施用第一級毒品海洛因、第二級毒品甲
      基安非他命之犯意，於97年8 月25日中午某時，在桃園縣
      龍潭鄉○○路299 號住處內，分別以將第一級毒品海洛因
      摻入香菸內吸食之方式，施用第一級毒品海洛因1 次；以
      將第二級毒品甲基安非他命，置入玻璃球後用火燒烤之方
      式，施用第二級毒品甲基安非他命1 次。嗣於同日晚間8
      時55分許，在桃園縣楊梅鎮○○街378 巷2 號前為警查獲
      ，並扣得供其施用所持有之第一級毒品海洛因1 包（驗餘
      毛重0.188 公克）、第二級毒品甲基安非他命1 包（驗餘
      毛重0.19公克），及其所有供其施用第一級毒品海洛因所
      用之香菸5 支。案經桃園縣政府警察局中壢分局、楊梅分
      局報請臺灣桃園地方法院檢察署檢察官偵查起訴。
二、證據名稱：
  (一)甲○○分別於警詢、檢察官訊問及本院審理中之自白。
  (二)桃園縣政府警察局中壢分局尿液暨毒品檢體真實姓名與編號
    對照表1 紙、臺灣檢驗科技股份有限公司濫用藥物檢驗報告
    1 紙。
  (三)扣案之第一級毒品海洛因3 包（合計淨重1.97公克，空包裝
    總重0.88公克）、查獲現場及扣案物照片5 幀、法務部調查
    局濫用藥物實驗室97年8 月26日調科壹字第09723034680 號
    鑑定書1 紙。
  (四)桃園縣政府警察局楊梅分局被採尿人尿液暨毒品真實姓名與
    編號對照表1 紙、臺灣檢驗科技股份有限公司濫用藥物檢驗
    報告1 紙。
  (五)扣案之第一級毒品海洛因1 包（驗餘毛重0.188 公克）、第
    二級毒品甲基安非他命1 包（驗餘毛重0.19公克）、香菸5
    支、扣案物照片1 幀、臺灣檢驗科技股份有限公司濫用藥物
    檢驗報告2 紙。
  (六)臺灣高等法院被告前案紀錄表1 份。
三、附記事項：
    按施用第一、二級毒品為犯罪行為，毒品危害防制條例第10
    條定有處罰明文。故施用第一、二級毒品者，依前揭規定本
    應科以刑罰。惟基於刑事政策，對合於一定條件之施用者，
    則依同條例第20條、第23條之規定，施以觀察、勒戒及強制
    戒治之保安處分。又毒品危害防制條例於92年7 月9 日修正
    公布，自93年1 月9 日施行，其中第20條、第23條將施用毒
    品之刑事處遇程序，區分為「初犯」及「五年內再犯」、「
    五年後再犯」。依其立法理由之說明：「初犯」，經觀察、
    勒戒或強制戒治後，應為不起訴處分或不付審理之裁定；經
    觀察、勒戒或強制戒治執行完畢釋放後，「五年內再犯」者
    ，因其再犯率甚高，原實施之觀察、勒戒及強制戒治既已無
    法收其實效，爰依法追訴或裁定交付審理。至於經觀察、勒
    戒或強制戒治執行完畢釋放後，「五年後再犯」者，前所實
    施之觀察、勒戒或強制戒治已足以遮斷其施用毒品之毒癮，
    為期自新及協助其斷除毒癮，仍適用「初犯」規定，先經觀
    察、勒戒或強制戒治之程序。從而依修正後之規定，僅限於
    「初犯」及「五年後再犯」二種情形，始應先經觀察、勒戒
    或強制戒治程序。倘被告於五年內已再犯，經依法追訴處罰
    ，縱其第三次（或第三次以上）再度施用毒品之時間，在初
    犯經觀察、勒戒或強制戒治執行完畢釋放五年以後，已不合
    於「五年後再犯」之規定，且因已於「五年內再犯」，顯見
    其再犯率甚高，原實施觀察、勒戒或強制戒治，已無法收其
    實效，即應依該條例第10條處罰（最高法院97年度第5 次刑
    事庭會議決議參照），查被告曾有犯罪事實欄一(一)所載之施
    用毒品犯行，有刑案資料查註紀錄表及臺灣高等法院被告前
    案紀錄表附卷可稽，其本件施用毒品犯行非屬「初犯」及「
    五年後再犯」之情形，依上開說明，自應逕予以論罪科刑。
四、應適用法條：
    刑事訴訟法第273 條之1 第1 項、第299 條第1 項前段、第
    310 條之2 、第454 條第1 項，毒品危害防制條例第10條第
    1 項、第2 項、第11條第1 項、第18條第1 項前段，刑法第
    11條、第47條第1 項、第38條第1 項第2 款、第51條第5 款
    。
五、如不服本件判決，得自收受判決送達之日起10日內，向本院
    提出上訴書狀，上訴於第二審法院。
本案經檢察官蔡如惠到庭執行職務。
中    華    民    國    98    年    3     月    27    日
                        刑事庭    法  官  劉為丕
以上正本證明與原本無異。
如不服本判決應於收受判決後10日內向本院提出上訴書狀，並應
敘述具體理由。其未敘述上訴理由者，應於上訴期間屆滿後20日
內向本院補提理由書 (均須按他造當事人之人數附繕本)「 切勿
逕送上級法院」。
                                  書記官  陳淑瓊
中    華    民    國    98    年    3     月    27    日
附錄本案論罪科刑法條：
毒品危害防制條例第10條
施用第一級毒品者，處6 月以上 5 年以下有期徒刑。
施用第二級毒品者，處3 年以下有期徒刑。
毒品危害防制條例第11條
持有第一級毒品者，處三年以下有期徒刑、拘役或新臺幣五萬元
以下罰金。
持有第二級毒品者，處二年以下有期徒刑、拘役或新臺幣三萬元
以下罰金。
持有專供製造或施用第一、二級毒品之器具者，處一年以下有期
徒刑、拘役或新臺幣一萬元以下罰金。
持有毒品達一定數量者，加重其刑至二分之一，其標準由行政院
定之。


司法院資訊處製作；財團法人民間司法改革基金會備份。
